【裁判字號】    95,訴,48
【裁判日期】    950417
【裁判案由】    偽造文書等
【裁判全文】
臺灣臺北地方法院刑事判決                95年度訴字第48號
公  訴  人  臺灣臺北地方法院檢察署檢察官
被      告  乙○○
上列被告因偽造文書等案件，經檢察官提起公訴（九十四年度偵
字第二二○三四號），嗣於本院審理程序進行中，被告就被訴事
實為有罪之陳述，經本院合議庭裁定由受命法官獨任進行簡式審
判程序，判決如下：
    主  文
乙○○共同行使偽造私文書，足以生損害於公眾及他人，累犯，
處有期徒刑伍月，如易科罰金，以佰元折算壹日。偽造之「林
士雄」普通重型機車駕駛執照、國民身分證各壹張及偽造如附表
所示之「林士雄」署押共枚均沒收。
    事  實
一、乙○○前於民國八十七年間因違反毒品危害防制條例案件，
    經本院於八十七年十二月二十四日以八十七年度訴字第一六
    五一號判決判處有期徒刑八月，並經臺灣高等法院於八十八
    年四月十五日以八十八年上訴字第七八八號判決上訴駁回，
    緩刑三年確定；復於八十九年間因違反毒品危害防制條例案
    件，經臺灣基隆地方法院於八十九年十月六日以八十九年度
    訴字第四八一號判決分別判處有期徒刑七月、四月，應執行
    有期徒刑十月，於同年十一月十日確定，於九十年十二月三
    日入監執行，刑期應至九十一年十月二日始屆滿；再於九十
    年間因違反毒品危害防制條例案件，經臺灣基隆地方法院於
    九十年五月十日以九十年度易字第一六五號判決判處有期徒
    刑七月，於同年七月一日確定，應於九十一年十月三日接續
    執行，刑期應至九十二年五月二日始屆滿；又上開緩刑因前
    開違反毒品危害防制條例案件，經臺灣基隆地方法院於九十
    一年二月七日以九十一年度撤緩字第一二號裁定撤銷緩刑，
    於九十一年三月十三日確定，應於九十二年五月三日接續執
    行，惟於九十二年三月十日因縮短刑期假釋出獄，刑期至九
    十二年十二月一日屆滿，以已執行論。詎猶不知悔悟，竟與
    真實姓名、年籍均不詳，綽號「阿斌」之成年男子，共同基
    於意圖為自己不法之所有、行使偽造私文書、行使偽造特種
    文書及偽造公印文之犯意聯絡及行為分擔，於不詳時間、地
    點，約定由綽號「阿斌」之成年男子負責偽造貼有乙○○相
    片之普通重型機車駕駛執照、國民身分證各一張，乙○○則
    以每支行動電話新臺幣（下同）一千元之代價，持該綽號「
    阿斌」之成年男子偽造之證件向行動電話業者詐取搭配門號
    之行動電話後交付該綽號「阿斌」之成年男子。嗣於九十四
    年八月二十二日晚上七時許，在基隆市○○路一三九巷口，
    乙○○先依約定，將其自己相片四幀交付予該綽號「阿斌」
    之成年男子，該綽號「阿斌」之成年男子於同年月某時，在
    不詳地點，以不詳方式，偽造完成其上載明「林士雄」之年
    籍資料，貼有乙○○相片之普通重型機車駕駛執照一張及其
    上載明「林士雄」之年籍資料，貼有乙○○相片，並有偽造
    之「內政部印」之公印文一枚之國民身分證一張後，於同年
    月二十三日下午四時許，在基隆市某麥當勞餐廳前，將上開
    偽造之「林士雄」普通重型機車駕駛執照及國民身分證各一
    張交付予乙○○，乙○○旋於同日晚上十時五十分，即持上
    開偽造之「林士雄」普通重型機車駕駛執照及國民身分證各
    一張，前往位於臺北市大安區○○○路○段二一六巷三六之
    一號之蘋果電訊行，冒用「林士雄」之名義，向蘋果電訊行
    員工甲○○表示欲購買行動電話一支及申請租用一個和信電
    訊股份有限公司（下稱和信公司）行動電話門號，並在如附
    表所示之和信公司行動電話服務申請書上，偽造「林士雄」
    之署押共三枚而偽造私文書，進而持向甲○○佯稱欲申辦和
    信公司行動電話門號而交付行使之，並出示上開偽造之「林
    士雄」普通重型機車駕駛執照及國民身分證各一張供甲○○
    核對，足以生損害於監理機關對於駕駛執照管理之正確性、
    戶政機關對於國民身分證管理之正確性、和信公司對於行動
    電話門號客戶管理之正確性、蘋果電訊行及林士雄。嗣因甲
    ○○察覺乙○○神情有異，遂報警處理，始未得逞，並為警
    當場扣得前開偽造之「林士雄」普通重型機車駕駛執照及國
    民身分證各一張。
二、案經臺北市政府警察局大安分局移送臺灣臺北地方法院檢察
    署檢察官偵查起訴。
    理  由
一、上揭犯罪事實，業據被告乙○○於警詢、偵查及本院審理時
    坦承不諱，復經證人甲○○於警詢中證述屬實，並有偽造之
    「林士雄」普通重型機車駕駛執照、國民身分證各一張、和
    信公司行動電話服務申請書影本一紙及個人資料查詢結果一
    紙在卷可資佐證，足認被告任意性自白與事實相符。本件事
    證明確，犯行堪以認定，應予依法論科。
二、按駕駛執照、國民身分證均屬關於品行、能力、服務等相類
    證書之一種，為刑法第二百十二條之特種文書；又刑法上所
    謂公印或公印文，係專指表示公署或公務員資格之印信而言
    ，即俗稱大印、小官章及其印文，最高法院六十九年臺上字
    第六九三號著有判例意旨可資參照，是國民身分證上之「內
    政部印」自屬刑法第二百十八條第一項所指之公印文。本件
    被告偽造「林士雄」之普通重型機車駕駛執照、國民身分證
    及如附表所示之私文書後，復持之行使，足以生損害於監理
    機關對於駕駛執照管理之正確性、戶政機關對於國民身分證
    管理之正確性、和信公司對於行動電話門號客戶管理之正確
    性、蘋果電訊行及林士雄。核被告所為，係犯刑法第二百十
    六條、第二百十條之行使偽造私文書罪、同法第二百十六條
    、第二百十二條之行使偽造特種文書罪、同法第二百十八條
    第一項之偽造公印文罪及同法第三百三十九條第三項、第一
    項之詐欺取財未遂罪。被告與真實姓名、年籍均不詳，綽號
    「阿斌」之成年男子間，就上開行使偽造私文書、行使偽造
    特種文書、偽造公印文及詐欺取財未遂犯行，有犯意聯絡及
    行為分擔，皆為共同正犯。被告偽造如附表所示之「林士雄
    」署押三枚係偽造如附表所示私文書之階段行為，而偽造私
    文書、特種文書後持以行使，偽造私文書、特種文書之低度
    行為，復為行使偽造私文書、特種文書之高度行為所吸收，
    均不另論罪。被告持偽造之「林士雄」普通重型機車駕駛執
    照、國民身分證及如附表所示之私文書，冒用「林士雄」之
    名義，向蘋果電訊行購買行動電話一支及申請和信公司行動
    電話門號，雖已著手於詐欺行為之實施，然未至取得財物之
    結果，為未遂犯。又被告行使偽造私文書罪、行使偽造特種
    文書罪、偽造公印文罪及詐欺取財未遂罪間有方法結果之牽
    連關係，為牽連犯，應依刑法第五十五條規定，從一重之行
    使偽造私文書罪論處。查被告前因違反毒品危害防制條例案
    件，先經本院以八十七年度訴字第一六五一號判決判處有期
    徒刑八月，並經臺灣高等法院於八十八年四月十五日以八十
    八年上訴字第七八八號判決上訴駁回，緩刑三年確定，復經
    臺灣基隆地方法院以八十九年度訴字第四八一號判決分別判
    處有期徒刑七月、四月，應執行有期徒刑十月確定，再經臺
    灣基隆地方法院以九十年度易字第一六五號判決判處有期徒
    刑七月確定，又上開緩刑經臺灣基隆地方法院於九十一年二
    月七日以九十一年度撤緩字第一二號裁定撤銷緩刑確定，甫
    於九十二年三月十日因縮短刑期假釋出獄，刑期至九十二年
    十二月一日屆滿，以已執行論，有臺灣高等法院被告前案紀
    錄表一份在卷可按，其受有期徒刑之執行完畢，五年以內再
    犯有期徒刑以上之罪，為累犯，應依刑法第四十七條規定，
    加重其刑。爰審酌被告係因一時失慮致罹刑章，然犯罪後尚
    能坦承犯行，態度良好，尚知悔悟，及其犯罪動機、目的、
    方法、手段、犯罪所生危害等一切情狀，量處如主文所示之
    刑，並諭知易科罰金之折算標準。又扣案偽造之「林士雄」
    普通重型機車駕駛執照及國民身分證各一張，均為被告所有
    ，且均係因犯罪所得之物，業據被告陳明在卷；爰均依刑法
    第三十八條第一項第三款宣告沒收之；而如附表所示偽造之
    「林士雄」署押共三枚，依刑法第二百十九條之規定，不問
    屬於被告與否，均為沒收之諭知。至於偽造之「林士雄」國
    民身分證上偽造之「內政部印」公印文一枚，本應依刑法第
    二百十九條之規定宣告沒收，然該偽造之「林士雄」國民身
    分證既經宣告沒收，其上偽造之公印文即無庸再為沒收之諭
    知；而偽造之「林士雄」普通重型機車駕駛執照、國民身分
    證上黏貼之被告相片各一幀，亦因該偽造之「林士雄」普通
    重型機車駕駛執照、國民身分證業經宣告沒收，而不另為沒
    收之諭知；又被告偽造如附表所示之私文書，因被告業已因
    行使而交付蘋果電訊行，非被告所有，不另為沒收之諭知，
    附此敘明。
據上論斷，應依刑事訴訟法第二百七十三條之一第一項、第二百
九十九條第一項前段，刑法第二十八條、第二百十六條、第二百
十條、第二百十二條、第二百十八條第一項、第三百三十九條第
三項、第一項、第五十五條、第四十七條、第四十一條第一項前
段、第三十八條第一項第三款、第二百十九條，罰金罰鍰提高標
準條例第一條前段、第二條，判決如主文。
本件經檢察官陳以敦到庭執行職務
中    華    民    國  九十五  年    四    月   十七   日
                  臺灣臺北地方法院刑事第二庭
                      法  官  雷淑雯
以上正本證明與原本無異。
如不服本判決，應於判決送達後十日內，向本院提出上訴狀。
                      書記官  陳弘文
中    華    民    國  九十五  年    四    月   十七   日
附表
 ┌──┬───────────┬────────┬──────────┐
 │編號│  文    件    名    稱│ 欄          位 │偽造署押、印文之內容│
 │    │                      │                │、數量              │
 ├──┼───────────┼────────┼──────────┤
 │ 一 │和信電訊股份有限公司行│同意欄內申請人簽│「林士雄」之署押計三│
 │    │動電話服務申請書（一式│章項下          │枚                  │
 │    │三聯，客服聯、經銷商聯│                │                    │
 │    │及客戶聯）一份        │                │                    │
 └──┴───────────┴────────┴──────────┘
附錄本案論罪科刑法條全文
刑法第二百十六條
行使第二百十條至第二百十五條之文書者，依偽造、變造文書或
登載不實事項或使登載不實事項之規定處斷。
刑法第二百十條
偽造、變造私文書，足以生損害於公眾或他人者，處五年以下有
期徒刑。
刑法第二百十二條
偽造、變造護照、旅券、免許證、特許證及關於品行、能力服務
或其他相類之證書、介紹書，足以生損害於公眾或他人者，處1
年以下有期徒刑、拘役或三百元以下罰金。
刑法第二百十八條
刑法第三百三十九條
意圖為自己或第三人不法之所有，以詐術使人將本人或第三人之
物交付者，處五年以下有期徒刑、拘役或科或併科一千元以下罰
金。
以前項方法得財產上不法之利益或使第三人得之者亦同。
前二項之未遂犯罰之。


司法院資訊處製作；財團法人民間司法改革基金會備份。
